最　高　行　政　法　院　判　決　　　　　　　　　九十一年度判字第一九六九號
　　上　訴　人　甲○○
　　被 上訴 人　南投縣政府稅捐稽徵處
　　代　表　人　乙○○
右當事人間因營業稅事件，上訴人對於中華民國九十年九月二十四日臺中高等行政法
院九十年度訴字第八二六號判決，提起上訴，本院判決如左：
　　主  文
上訴駁回。
上訴審訴訟費用由上訴人負擔。
　　理  由
上訴人上訴意旨略謂：一、上訴人屬個人提供勞務者，依法免辦營業登記，免徵營業
稅，並免受處罰。（一）上訴人從事工程業申設鴻毅土木包工業（獨資），因具工程
施作管理技能，八十三至八十五年間曾於閒暇時接受營造公司聘請擔任其所承攬工程
（南投國小教室等案）之工地負責人，代為看守、管理工地現場。負責工地現場事務
督導及管理，並將工地支出取得之原始憑證蒐集交回公司報帳，且應公司要求，於取
得之憑證背面簽名，俾利日後發生問題之解決。為依約定付出勞力取得報酬之工作者
。故依其性質，上訴人所提供之勞務應歸屬依約定提供勞務取得報酬之個人提供勞務
者。（二）依營業稅法第一條「在中華民國境內銷售貨物或勞務及進口貨物，均應依
本法規定課徵營業稅。」，第二條「營業稅之納稅義務人如左：一、銷售貨物或勞務
之營業人。二、．．．」，第三條「將貨物之所有權移轉與他人，以取得代價者，為
銷售貨物。提供勞務予他人，或提供貨物與他人使用、收益，以取得代價者，為銷售
勞務。但執行業務者提供其專業性勞務及個人受僱提供勞務，不包括在內．．．」。
明示個人提供勞務依法排除課徵營業稅，即個人勞務非營業稅法之課稅客體，提供者
自免負營業稅納稅義務，即免課營業稅。然被上訴人未遵該法規定核課上訴人營業稅
新台幣（以下同）五、三九五、六七一元，顯超越「課稅法定主義之規範」。（三）
上訴人既屬個人提供勞務者，免課營業稅，何來短漏稅之有。其依營業稅法第五十一
條所處漏稅罰一六、一八七、○○○元，亦違反「課稅法定主義」之規定。虛增人民
之負擔，且不當處罰，已違反憲法之基本保護主義。二、原判決所引用之證據屬他人
不當陳述之證據，且前後矛盾，未公平認事求實，違反採用證據基本法則：（一）被
上訴人於復查決定指明核課營業稅之依據及證據，稱依調查局對營造公司實際負責人
許陳梅雀製作之調查筆錄及工程記錄簿，推定上訴人為再承攬，擔任下包工作。但經
上訴人向許陳梅雀查詢，許陳梅雀稱調查筆錄係於脅迫情況下製作，所言不足為證，
且稱係掛名，亦非實際負責人，有聲明書為證。既經許陳梅雀聲明筆錄非出於自由意
思，即不得作為辦案之依據及證據，不足證明上訴人有違法。（二）營造公司實際負
責人許陳梅雀於八十七年二月十日再次前往南投縣稅捐稽徵處接受調查陳述，並製作
調查筆錄，陳述中亦述明「上訴人原於南投縣調查站製作調查筆錄時，因本公司所承
工程繁多，上訴人一時無法詳述，又調查人員誤會上訴人說明致『筆錄寫上承包工程
轉予下包業者實際承作，而工程紀錄上所載姓名實為本公司工地負責人，並非借牌或
轉包予他們，』」。可知製作筆錄之調查人員誤會談話人說明所致。許陳梅雀數次談
話及承諾，前後矛盾，其所陳述，未有其他證據佐證前，應不得做為課稅證據。（三
）上訴人既已自行設立鴻毅土木包工業且擔任負責人，並經南投縣政府核發營業登記
在卷。若上訴人欲承攬工程，自當以已辦妥營業登記之工程行出面承攬。如此營業稅
不但不增加，反而降低，此與部分未辦營業登記者而須以個人承攬者有別。被上訴人
未查明，僅以該商號出具承攬書否認承攬工程，即將該工程歸屬上訴人承包，顯欠理
由又無法自圓其說。上訴人既辦妥合法登記之營業主體，自不可能置合法於不用，而
採不利於己之方法，以個人名義去承攬工程。上訴人豈有違反經驗法則，自尋惡果為
樂，原審法院並未查明，而引據被上訴人陳述，實有違誤。三、上訴人雖於八十六年
七月曾前往南投縣調查局接受調查，調查人員以預置入罪方式，並取扣押之營造公司
之工程記錄，問是否為上訴人所做。因其中一工程上訴人當時擔任施工時之工地負責
人，答稱工程為自己所作，致誤被書為承包工程，使上訴人從實質工地負責人變成承
包商，而遭誤課營業稅及處罰鍰。四、（一）調查站所扣押證物，屬上訴人承作工程
之記錄三十二張，上訴人於調查及復查時，已告知被上訴人，甚多與上訴人無關或有
瑕疵，雖部分已於第一次復查時減列。但被上訴人仍未一一辨明、清查，其調查顯過
於粗陋及欠實。若予查明，與上訴人無關，不應歸屬者計七五、三○○、三○○元。
茲分述如下：１福龜國小專科教室，及徵收校地簡易工程未載上訴人名稱，且上訴人
未擔任工地負責人，自與上訴人無關。且記錄中皆為吳清河繳回憑證，兩工程計八、
八四六、一○○元，請查問證人許陳梅雀與吳清河及請福龜國小提供開工文件、資料
，並要求許陳梅雀提付款支票款項何人領取。為何由吳清河交回憑證，即知究何人承
作或何人擔任工地負責人。２炎峰國小公設建設工程及富功國小辦理徵收「公設地草
屯文四」整地工程等兩工程合計一三、六○八、○○○元，並未載上訴人名稱，上訴
人亦未擔任上開工程之工地負責人，顯與上訴人無關，應屬被上訴人誤歸。請炎峰國
小提供開工證明並請許陳梅雀提供資金文件，查明款項何人領取，憑證何人交回，即
可推定何人承作或擔任工地負責人。此件可查問證人陳許梅雀，並請提付款支票及炎
峰國小提供開工證明。３草屯國小公共設施保留地計建圍牆駁崁排水溝工程六、八八
三、二○○元，上訴人並未擔任該工程工地負責人，顯係歸戶錯誤，請傳訊證人許陳
梅雀及吳清琨，並要求許陳梅雀提供付款支票，由何人領取即知。４八十二年度辦理
公共設施建設計劃運動場、球場工程五、二九二、○○○元，上訴人未擔任該工程工
地負責人，且未載上訴人姓名，並與上訴人無關，而憑證則由孫樹芳繳回，同上應屬
歸戶錯誤。請傳訊證人孫樹芳及許陳梅雀，並請許陳梅雀提供付款支票何人領取即知
。５光華國小廁所興建工程金額三、三三五、九九九元，光華國小教育興建工程一六
、六五三、○○一元，上訴人亦未擔任工地負責人，記錄表上亦未載上訴人姓名，而
書「中興新」。其憑證則由陳淑惠繳回，而非上訴人，故本案與上訴人無關。請傳訊
證人陳淑惠，與許陳梅雀，並請許陳梅雀提供支票由何人領取即知。６中寮國小活動
中心新建工程計一八、六一二、○○○元，上訴人亦未擔任工地負責人，亦未載上訴
人姓名，而書「宇達」─宇達營造有限公司，應屬該公司轉交承攬，自行施作。請傳
訊證人許陳梅雀查詢，及請向中寮國小要求提供開工證明等，及查對許陳梅雀之其付
款支票，即可明瞭全案。７虎山國小工程二、○七○、○○○元，上訴人未擔任工地
負責人，上載上訴人姓名但憑證卻由「阿坤」交付營造公司，應請再查明阿坤與本案
是何等關係，是否為阿坤擔任工地負責人。可先要求虎山國小提供開工證明，並傳訊
證人許陳梅雀、吳清琨，及要求許陳梅雀請提供付款支票由何人領取即知。以上計七
五、三○○、三○○元，上訴人既未承包亦未擔任上開工程之工地負責人，且與上訴
人完全無關，宜請查明後撤銷，再重新歸屬。（二）以上於原審審理時經上訴人要求
傳訊證人，原審並未傳訊證人，亦未詳加查證、調查，似欠妥適。（三）扣除上述工
程後僅餘「南投國小新建教室廁所」，金額三八、二五○、○○○元，始為上訴人利
用經營閒暇受聘於孝蓉公司擔任工地負責人，負責工地現場之管理、監督並將取得之
憑證交還公司記帳，因會計稱公司工地甚多，為明責任，及解決問題，要求交回憑證
之人於憑證背面簽名。以防日後產生問題無人解決。上訴人方於憑證背後簽名，並非
承包，而是提供個人勞務，負責將勞動發生關係交還，而公司所做之記錄，故上訴人
自始至終未以個人身分承攬工程。五、上訴人於調查及復查時一再向被上訴人陳述疑
點及反應事實，被上訴人並未詳予調查，亦未查明資金流程佐證。上訴人當時要求查
明，被上訴人皆並未續查。被上訴人當時若能查明實際情形，即可獲得上訴人所取得
之金額外，多屬代發、代墊、代轉、代付之週轉及歸墊款。更可證明上訴人確實屬提
供勞務者，非如被上訴人所言之承攬，或承包營造廠之工程者。六、依憲法第十九條
雖規定「人民有依法律納稅之義務」。但被上訴人核課稅捐應依法律、依證據、依事
實，不能僅憑臆測，或片面之詞。此乃「量能課稅、核實課稅」之最高準則，而被上
訴人僅依調查局對許陳梅雀之調查筆錄課稅。然許陳梅雀之前後數次筆錄所言不一，
不足採信。復以所扣押之佐證資料，作為上訴人承包之證據，實有不當。為此請求廢
棄原判決，並撤銷訴願及原處分決定等語。
被上訴人則以：一、本件上訴人未依法辦理營業登記，於八十一年至八十五年間，承
包孝蓉公司及宇達公司得標之炎峰國小公設地建設工程、南投國小新建教室廁所、虎
山國小．．．等十三件（更正後）工程，逃漏銷售額一一三、三○九、一○○元（含
稅），營業稅額五、三九五、六七一元，有法務部調查局南投縣調查站八十六年七月
十九日（八六）投廉忠字第八六一一六○號函、孝蓉公司負責人及宇達公司實際負責
人許陳梅雀之調查筆錄、查扣證物編號第拾伍─八甲○○承作工程記錄簿等影本在案
可稽，系爭工程均由許陳梅雀以得標價九成為工程款轉包予上訴人承作之事實，亦經
上訴人於八十六年五月二十八日調查筆錄中坦承不諱，是原處分據認上訴人承包系爭
工程，依法追繳營業稅五、三九五、六七一元，並按所漏稅額處三倍罰鍰計一六、一
八七、○○○元（計至百元），揆諸首揭規定，洵無不合，被上訴人復查決定予以維
持，亦無不當。二、孝蓉、宇達公司將得標之工程以得標價金之九成轉包與各下包人
員承作，該下包人員須獨立完成各該工程，自行負責工程盈虧，並拿回同額之發票、
收據等事實，業經孝蓉公司負責人及宇達公司實際負責人許陳梅雀於筆錄中證述甚詳
，有前揭調查筆錄影本在案可稽，許陳梅雀雖非宇達公司名義負責人，惟其負責本案
系爭工程之投、開標、轉包事宜及資金調度等業務，為該公司實際掌理營運之負責人
，且宇達公司案關於本件違章之扣案證物，均由許陳梅雀於獲案當時簽、啟封，而宇
達公司亦均未提出異議，是許陳梅雀對宇達公司相關違章事實之證述，自得採據。徵
諸許陳梅雀獲案筆錄，八十六年三月二十六日供述：「孝蓉、宇達．．．等公司所承
包之工程繁多，．．．下包人員所取得之各該工程進項憑證，買受人視該工程由那一
營造公司牌照得標即填寫營造公司名稱，．．．該等憑證下包人員蒐集後交回給我．
．．那一位下包人員拿回進項憑證，就登載於他那一本專門帳冊內．．．」、「宇達
、孝蓉．．．所承包之工程交予各該下包人員承作時，我先扣除工程款一成，作為繳
納營業稅、技師費等相關費用，九成作為工程費用．．．」，八十六年四月九日供述
：「各該人員拿回之統一發票由我查收後，載明於如扣柙物．．．，亦即各該人員記
事本及承作工程記錄表，我並將彼等拿回發票面額的百分之五退還給下包業者，大部
分以現金支付。」、「因為下包業者太多，孝蓉、宇達所承包之工程繁多，我一時無
法詳述，彼等所承作之工程名稱，得標金額，轉包金額、開工完工日期、拿回發票詳
細紀錄，如前述詳如扣押物編號拾肆之一至拾肆之十六及拾伍之一至拾伍之二一四所
載。」，及上訴人於八十六年五月二十八日供述「問：你有無向南投市孝蓉、宇達公
司借牌承包工程？答：沒有，但我有承作孝蓉、宇達公司得標之工程。」、「問：（
提示扣押物編號十五─八甲○○承做工程紀錄）請檢視前開帳載工程是否為你所承作
？答：（經檢視後作答）該扣押物所載工程係我承作無誤．．．」、「問：你承包前
開帳證所載之工程，工程款、營業稅如何計算？答：如帳載係以工程得標價九成為工
程款．．．」、「問：你承做前述帳載工程取得之統一發票買受人為何？該等發票你
如何處理？你有無申報進項？答：我承做帳載各工程取回之發票買受人視該工程得標
公司而定，若孝蓉得標就填寫孝蓉，若宇達公司得標就填寫宇達，該發票我均交給許
陳梅雀，詳如扣押證物所載．．．」、「問：孝蓉、宇達公司有無付你薪資？有無開
立扣繳憑單予你？許陳梅雀偽稱你是他工地負責人，實情為何？答：孝蓉、宇達公司
並未付我薪資，也未開立扣繳憑單給我，我所承作帳載工程均自負盈虧，我並非是她
工地負責人。」、「問：你承作前開帳載工程有無簽立合約？答：沒有簽立合約，雙
方均以口頭約定。」等情，上開公司得標本件系爭工程後，以得標工程價金之九成轉
包予上訴人承作之事實，業經雙方於獲案時具認無訛，許陳梅雀暨上訴人之獲案筆錄
非出於強暴、脅迫、利誘、詐欺違法拘押，或其他不正當之方法，依法應得採為系爭
違章事實證據之一部，上訴人訴指上揭獲案筆錄非出於自由意志之虛偽陳述及調查機
關誤解其原意，並無具體事證，尚難作為本件違章之反證。又許陳梅雀暨上訴人於獲
案筆錄中供述情節與扣押物編號十五之八甲○○承做工程紀錄中記載系爭工程得標金
額、轉包金額、訂約日期、竣工期限及上訴人交付許陳梅雀君作為進項憑證之發票、
收據等資料內容所彰顯之事實，亦能若合符節，該證物不論係內部紀錄或對外憑證，
倘得以證明待證事實者，即具證據能力。徵諸前揭獲案筆錄暨查扣證物彰顯之事實，
佐以被上訴人查得許陳梅雀開立臺灣銀行南投分行支票經上訴人兌領及匯款予上訴人
之資金往來紀錄，上訴人為前開公司下包人員及承作本案系爭工程之事實，要無爭議
。準此，被上訴人據以核定上訴人向孝蓉、宇達公司承包系爭工程價款一一三、三○
九、一○○元，洵屬有據，上訴人主張上開資金往來除其勞務報酬外皆屬代發、代墊
、代轉、代付之周轉金及歸墊款項，經查與許陳梅雀及上訴人獲案筆錄供述情節不符
，且扣案證物並無相關之揭示，上訴人亦未提示相關事證資料可佐其說，應無足採。
四、本件違章查扣證物編號第拾伍之八甲○○承作工程記錄，乃孝蓉、宇達等公司設
置用以記載轉包予上訴人承作之工程名稱、得標金額，轉包金額、開工完工日期、拿
回發票等事項；查扣證物編號第拾之一、捨之二、拾壹之一、拾壹之二、拾壹之三─
孝蓉、宇達公司記事本乃該公司承包工程記錄，並記載各工程之下包人員。查扣證物
編號第拾伍之八甲○○承作工程記錄之帳載工程均係上訴人所承作，上訴人已於獲案
時確認無訛，且系爭福龜國小專科教室、徵收校地簡易工程、炎峰國小公設地建設工
程、富功國小辨理徵收「公設地草屯文四」整地工程、草屯國小公共設施保留地計建
圍牆駁坎排水溝工程、虎山國小興建工程等各項工程之工程紀錄均署有上訴人名義，
另八十二年度辦理公共設施計劃運動場球場工程（集集國中）、光華國小廁所興建工
程、光華國小教室興建工程、中寮國小活動中心興建工程等四項工程之工程紀錄雖未
記載其名義，但查扣證物編號第拾之一、拾壹之一─孝蓉、宇達公司記事本中已明確
記載上訴人為該四項工程之承包人。至工程記錄中記載上訴人交回之發票，部分附記
訴外人名義，僅涉及上訴人交付供孝蓉、宇達等公司作進項憑證之金額，無足影響上
訴人承包各該工程之事實認定，上訴人據以主張該等工程與其無關，顯無可採。五、
末查上訴人於系爭違章期間雖擔任鴻毅土木包工業之負責人，惟本案被上訴人重行審
查結果，前揭違章證物所載孝蓉公司及宇達公司得標系爭工程其承包人名義均為上訴
人而非鴻毅土木包工業，被上訴人重核所查得許陳梅雀於上開期間開立之臺灣銀行南
投分行支票及匯款單據亦均由上訴人兌領，尚無與鴻毅土木包工業有涉及資金往來資
料，且該商號亦於八十七年十一月七日出具聲明書否認承包上開工程在案，且據上訴
人八十六年五月二十八日對承作本案系爭工程之陳述，鴻毅土木包工業應與本件工程
之施作無涉，是被上訴人對上訴人依法論處，應無違誤，上訴人雖擔任鴻毅土木包工
業之負責人，要難作為阻卻違章之理由，所訴應不予採。為此請求駁回上訴等語，資
為抗辯。
原審斟酌全辯論意旨及調查證據之結果，以：『一、按「在中華民國境內銷售貨物或
勞務及進口貨物，均應依本法規定課徵營業稅」、「營業人之總機構及其他固定營業
場所，應於開始營業前，分別向主管稽徵機關申請營業登記」、「營業人有左列情形
之一者，主管稽徵機關得依照查得之資料，核定其銷售額及應納稅額並補徵之：一、
．．．三、未辦妥營業登記，即行開始營業，或已申請歇業仍繼續營業，而未依規定
申報銷售額者」、「納稅義務人，有左列情形之一者，除追繳稅款外，按所漏稅額處
一倍至十倍罰鍰，並得停止其營業：一、未依規定申請營業登記而營業者」，營業稅
法第一條、第二十八條、第四十三條第一項第三款、第五十一條第一款定有明文。二
、經查原告（即上訴人，下同）未依法辦理營業登記，於八十一午至八十五年間，承
包孝蓉公司、宇達公司及明勇公司得標之炎峰國小公設地建設工程等十三件工程，經
被告復查重行核定逃漏銷售額一一三、三○九、一○○元（含稅），營業稅額五、三
九五、六七一元，業有孝蓉公司負責人、宇達公司實際負責人許陳梅雀及原告之調查
筆錄、及查扣之原告承作工程記錄簿等影本附卷可證，原告違反營業稅之行為，自堪
認定。原告雖為如事實欄所載之主張，惟查：(一)孝蓉、宇達公司將得標之工程以得標
價金之九成轉包與各下包人員承作，該下包人員須獨立完成各該工程，自行負責工程
盈虧，並拿回同額之發票、收據等事實，業經孝蓉公司負責人及宇達公司實際負責人
許陳梅雀於獲案筆錄中證述甚詳。許陳梅雀雖非宇達公司名義負責人，惟其負責本案
糸爭工程之投、開標、轉包事宜及資金調度等業務，為該二家公司實際掌理營運之負
責人，且宇達公司案關本件違章之扣案證物，均由許陳梅雀於獲案當時簽、啟封，而
宇達公司亦均未提出異議，故許陳梅雀對宇達公司相關違章事實之證述，自得採據。
徵諸許陳梅雀獲案筆錄，八十六年三月二十六日供述：「孝蓉、宇達．．．等公司所
承包之工程繁多．．．下包人員所取得之各該工程進項憑證，買受人視該工程由那一
營造公司牌照得標即填寫營造公司名稱．．．該等憑證下包人員蒐集後交回給我．．
．那一位下包人員拿回進項憑證，就登載於他那一本專門帳冊內．．．」、「宇達、
孝蓉．．．所承包之工程交予各該下包人員承作時，我先扣除工程款一成，作為繳納
營業稅、技師費等相關費用，九成作為工程費用．．．」，八十六年四月九日供述：
「各該人員拿回之統一發票由我查收後，載明於如扣押物．．．亦即各該人員記事本
及承作工程記錄表，我並將彼等拿回發票面額的百分之五退還給下包業者，大部分以
現金支付」、「因為下包業者太多，孝蓉、宇達所承包之工程繁多，我一時無法詳述
，彼等所承作之工程名稱、得標金額，轉包金額、開工完工日期、拿回發票詳細紀錄
，如前述詳如扣押物編號十四之一至十四之十六及十五之一至十五之一二四所載」。
(二)原告於八十六年五月二十八日供述：「問：你有無向南投市孝蓉、宇達公司借牌承
包工程？答：沒有，但我有承作孝蓉、宇達得標之工程」、「問：（提示扣押物編號
十五之八甲○○承做工程紀錄）請檢視前開帳證所載工程是否為你所承做？答：（經
檢視後作答）該扣押物所載工程係我承作無誤．．．」、「問：你承包前開帳證所載
之工程、工程款、營業稅如何計算？答：如帳載係以工程得標價九成為工程款．．．
」、「問：你承做前述帳載工程取得之統一發票買受人為何？該等發票你如何處理？
你有無申報進項？答：我承做帳載各工程取回之發票買受人視該工程得標公司而定，
若孝蓉得標就填寫孝蓉，若宇達公司得標則填寫宇達，該發票我均交給許陳梅雀，詳
如扣押證物所載．．．」、「問：孝蓉、宇達公司有無付你薪資？有無開立扣繳憑單
給你？許陳梅雀偽稱你是他工地負責人，實情為何？答：孝蓉、宇達公司並未付我薪
資，也未開立扣繳憑單給我，我所承做帳載工程均自負盈虧，我並非是她工地負責人
」、「問：你承作前開帳載工程有無簽立合約？答：沒有簽立合約，雙方均以口頭約
定」。(三)經核對原告與許陳梅雀前開陳述，足見孝蓉等公司得標系爭工程後，以得標
工程價金之九成轉包予原告承作。許陳梅雀及原告於案發接受南投縣調查站調查時，
而為之前述陳述，顯無任何證據證明係出於強暴、脅迫、利誘、詐欺、違法拘押，或
其他不正當之方法，且該筆錄均經問許陳梅雀、原告親自簽名；原告主張許陳梅雀之
前開陳述非出於自由意思及調查機關誤解其原意，自不足採。再查扣押物編號十五之
八甲○○承做工程紀錄，詳細記載系爭工程得標金額、轉包金額、訂約日期、竣工期
限及原告交付許陳梅雀作為進項憑證之發票、收據等資料，核與許陳梅雀及原告之前
述供陳相符，更足證其二人之供述與被告所認定之逃漏營業稅事實一致。(四)被告向臺
灣銀行南投分行等金融機構查詢結果，共查得孝蓉、宇達、明勇公司，透過簽發支票
或匯款等方式，給付原告高達六○、三九一、三八一元之款項。原告雖稱該款項係其
向公司之借款（其後改稱部分係借貸，部分係代公司周轉），並於借款時簽發付款第
一商業銀行草屯分行、彰化商業銀行草屯分行、發票人原告之支票給前述公司，作為
交換或質押，原告業以自己的支票、客票或現金清償，目前尚欠五、六百萬等語。但
查原告所提出前述第一商業銀行及彰化商業銀行支票合計二十八張，發票日自八十二
年至八十六年，迄均未經提示，此有該二銀行復函附於本院卷可證，且該借貸究係向
公司或許陳梅雀個人所借、如何約定利息、給付利息、每次借款金額、是否設定抵押
等事項，原告與許陳梅雀之供陳均不一致，是難認被告所查獲之前述資金往來係出於
借貸關係，亦無其他證據足認係代發、代墊、代轉、代付之周轉金或歸墊款頊。(五)本
件查扣證物即原告承作工程記錄，乃係孝蓉、宇達等公司所設置，內容詳細記載轉包
予原告承作之工程名稱、得標金額，轉包金額、開工完工日期、拿回發票等事項。查
扣之孝蓉、宇達公司記事本，亦記載該等公司承包工程記錄及負責各工程之下包人員
，該工程記錄業經原告獲案時已確認無訛，自堪採信。系爭十三項工程，其中福龜國
小專科教室等九項工程，業於工程記錄記載原告名義（其中七項同時於記事本內記載
原告名義）；其餘四項工程雖於工程記載內未記載轉包商之名義，惟於查扣之前述記
事本中，亦明確記載原告為工程之承包人（詳參原處分卷第五一頁及該表所列之其他
各頁記載），自應認原告確向孝蓉等公司轉承包系爭十三項工程。至工程記錄中記載
原告交回之發票，部分附記訴外人「吳清河」、「吳清琨」、「陳淑慧」、「孫樹芳
拿來」等文字；然查系爭十三項工程，其下包商確為原告，均於工程記錄或記事本中
確切詳載，至於「吳清河」等人名義所涉及之發票張數及金額，僅占各該項工程全部
發票之甚小部分，且陳淑慧於八十七年十二月十五日接受調查時亦供稱：原告請其承
作灌漿壓送工程，故交付第三人之發票等語，足見原告向孝蓉等公司轉包後，復將其
中部分工程交由他人承作；惟原告確向孝蓉等公司轉包工程之事實，並不因此受影響
。(六)原告主張其為鴻毅土木包工業之負責人，縱即屬實，惟該土木包工業為獨資，資
本額僅三十萬元，此有該包工業電腦資料附於原處分卷第三二頁可稽。該獨資包工業
不具參與系爭工程之投標資格，故由孝蓉等公司得標後轉包予原告承作，顯符合常情
。(七)孝蓉、宇達等公司向定作人承攬工程後，原告再向此二家公司轉包該得標工程，
惟原告與孝蓉、宇達公司，分別為營業稅法所規範之營業人，核屬不同營業主體，該
承攬及次承攬（即轉包）為個別獨立之法律行為。孝蓉、宇達公司與定作人間之工程
合約，縱定有不得轉包之約定，亦僅生孝蓉、宇達公司違約將工程轉包與原告時，該
二公司應如何對定作人負責或賠償等問題，尚不能據此即認原告未向孝蓉、宇達公司
承包系爭工程。且原告與孝蓉等公司係以口頭約定轉包契約，復據原告於調查局訊問
時供述明確孝蓉等公司將得標之系爭工程，轉包予原告承作，依營業稅法規定，該等
營造廠商及原告均應各自就其營業額申報繳納營業稅；因此，原告自應就其向孝蓉等
公司承攬工程之營業額，另行繳納營業稅，不能以該家公司已繳納營業稅為由，而主
張原告就其承包部分勿庸繳納營業稅。(八)原告與孝蓉等公司之資金往來，經被告查獲
部分即高達六千餘萬元，其他因藉其他人名義或以交付現金方式之資金往來，尚不在
內。且原告確轉包系爭工程，復經原告及許陳梅雀於調查局調查時供述無誤，核與扣
案之工程記錄及記事本之記載相符，原告違反營業稅法情事，自堪認定。被告據此，
依首開規定，核定原告逃漏銷售額一一三、三○九、一○○元（含稅），應追繳營業
稅五、三九五、六七一元，並按所漏稅額處三倍罰鍰計一六、一八七、○○○元（計
至百元），自無不合，訴願決定予以維持，亦無不當。原告起訴意旨，尚無理由，應
予駁回。』為由判決駁回上訴人在原審之訴。本院查：（一）、核原判決所適用之法
規與該案應適用之現行法規並無違背，與解釋判例，亦無牴觸，並無所謂原審判決有
違背法令之情形；又證據之取捨與當事人所希冀者不同，致其事實之認定亦異於該當
事人之主張者，不得謂為原審判決有違背法令之情形。（二）、本件上訴人主張係利
用閒暇接受孝蓉、宇達公司聘請擔任其所承攬系爭工程之工地負責人，有許陳梅雀筆
錄為證，其負責工地事務取交原始憑證予宇達公司報帳，該公司依約付上訴人報酬，
其與孝蓉、宇達公司間屬提供勞務者，所取得報酬依營業稅法規定應排除課徵營業稅
，自免受同法第五十一條規定之處罰。許陳梅雀其非自由意志前後不一致之陳述及上
訴人在調查單位遭誤解、曲解之筆錄，不足證明上訴人有違法，應不得作為違章處分
之證據，扣押物─甲○○承做工程紀錄中，福龜國小專科教室、徵收校地簡易工程、
炎峰國小公設建設工程、富功國小辦理徵收「公設地草屯文四」整地工程、八十二年
度辦理公共設施計劃運動場球場工程、光華國小廁所興建工程、中寮國小活動中心興
建工程等七項工程之工程紀錄未署其名，及虎山國小興建工程、草屯國小公共設施保
留地計建圍牆駁坎排水溝工程等二項工程雖記載其名義但並未擔任工地負責人應與其
無關，同時上訴人已設立鴻毅土木包工業並擔任負責人，若欲承包工程依經驗法則自
不可能置合法營業之營業主體不用，而以違法不利己之個人名義承攬工程，被上訴人
未查僅以鴻毅土木包工業否認承攬系爭工程，即認定屬上訴人承包，實有不當；以及
被上訴人查得資金往來金額與核定銷售額不符，該等資金除其勞務報酬外皆屬代發、
代墊、代轉、代付之周轉金及歸墊款項，可證明上訴人確屬勞務提供者，非承包工程
者等語。係對於業經原判決詳予論述不採之事由，再為爭執，核屬法律上見解之歧異
；又上訴人所提出之證人許陳梅雀所出具之聲明書及許陳梅雀、陳淑惠、吳清河談話
筆錄、上訴人簽發之支票等影本，尚不足以否定原判決前揭認定上訴人違章漏稅之事
實；至證人許陳梅雀於原審證述之情節與其於南投調查站供述之情節不符，誠難認為
真實而採為有利於上訴人之證據。（三）、綜上所述，原判決並無所謂判決不適用法
規或適用不當之情形；上訴人以前揭上訴意旨，主張原判決有違背法令之情形，核屬
法律上見解之歧異；從而原判決駁回上訴人在原審之訴，核無違誤。上訴論旨，仍執
前詞，指摘原判決違誤，求予廢棄，難認有理由，應予駁回。本件事證已臻明確，無
再傳訊證人許陳梅雀、孫樹芳、陳淑惠、吳清琨、吳清河及令許陳梅雀提出支票付款
情形、調閱開工證明等之必要，併此明。
據上論結，本件上訴為無理由，爰依行政訴訟法第二百五十五條第一項、第九十八條
第三項前段，判決如主文。
中　　華　　民　　國　　九十一　　　年　　　十　　　　月　　三十一　　　日
                    最 高 行 政 法 院  第 三 庭
                                審 判 長 法  官　　　葉　振　權
                                         法  官      林　茂　權
                                         法  官　　　吳　錦　龍
                                         法  官　　　劉　鑫　楨
                                         法  官　　　吳　明　鴻
右  正  本  證  明  與  原  本  無  異
　　　　　　　　　　　　　　　　　　　　 法院書記官　陳　盛　信
中　　華　　民　　國　　九十一　　　年　　　十　　　　月　　三十一　　　日
